【裁判字號】    98,小上,14
【裁判日期】    980730
【裁判案由】    損害賠償
【裁判全文】
臺灣桃園地方法院民事判決              98年度小上字第14號
上  訴  人  乙○○
被  上訴人  甲○○
上列當事人間請求損害賠償事件，上訴人對於本院中壢簡易庭97
年12月31日97年度壢小字第1561號小額程序第一審判決提起上訴
，本院判決如下：
    主      文
上訴駁回。
第二審訴訟費用新台幣壹仟伍佰元由上訴人負擔。
    事實及理由
一、被上訴人起訴主張：兩造為姻親關係，原合夥經營位於桃園
    縣中壢市○○路1080號之「永明市場」，並由上訴人出面向
    兩造之岳父即訴外人戴國門承租該市場。嗣戴國門死亡後，
    兩造因終止租約之事，於民國95年12月22日上午10時20分許
    ，在上開市場內發生口角爭執，上訴人竟基於公然侮辱之犯
    意，於上開一般不特定人得共見共聞處，對被上訴人謾罵「
    吊娘妹（即客語之幹你娘）」等語，上訴人公然侮辱被上訴
    人，其刑事責任部分業經本院刑事庭判處拘役20日確定，且
    因上訴人之公然侮辱，已使被上訴人精神受有重大痛苦，爰
    依侵權行為請求被告賠償新臺幣（下同）20,000元非財產上
    損害賠償等語。上訴人則以：被上訴人於刑事庭開庭時，已
    拋棄其民事損害賠償請求權，其請求上訴人賠償並無理由置
    辯，並聲明：駁回原告之訴。原審以被上訴人主張上訴人公
    然侮辱之事實，有本院97年度壢簡第46號刑事判決書附於原
    審卷可稽，足證被上訴人主張應非子虛，而可採信。上訴人
    雖辯以被上訴人已拋棄民事損害賠償請求權云云，惟均未舉
    證以實其說，是其所辯，顯不足採信。並以上訴人故意不法
    侵害被上訴人之權利者，被上訴人依侵權行為法律關係請求
    上訴人賠償損害，核屬有據，並審酌被上訴人名下有不動產
    及汽車；上訴人為專科畢業，目前擔任建設公司董事長，名
    下有土地、田賦及投資等情，業據上訴人於原審審理時陳述
    在卷，並有稅務電子閘門財產所得調件明細表附卷可稽及審
    酌本件衝突起因，及上開兩造之身分、地位、教育程度、經
    濟能力等一切情狀，認被上訴人請求上訴人賠償精神慰撫金
    20,000元，應屬合理，而為被上訴人勝訴判決。
二、上訴意旨略以：(一)原審民國97年12月17日被上訴人未出庭辯
    論，惟原審判決仍依被上訴人之聲請判決，有違民事訴訟法
    第385 條規定。(二)鈞院96年度壢簡字第1069號民事判決與本
    案是同一事件，僅原被告異位而已，該判決係判被上訴人應
    給付上訴人新台幣6,600 元，而二造身份、資力等條件均未
    改變，且上訴人受加害之程度尤甚於被上訴人，詎原審竟判
    決上訴人須賠償被上訴人2 萬元，顯有失公允。(三)又上訴人
    於每次開庭均向原審提及鈞院97年度壢簡字第46號之法庭錄
    音證明被上訴人有拋棄民事賠償請求權，詎原審判決竟認上
    訴人未舉證被上訴人拋棄民事請求權，亦與事實不符，原審
    有違民事訴訟法第286 條規定等語。並聲明：請求廢棄原判
    決，並將被上訴人第一審之訴及假執行之聲請均駁回。
三、按對於小額程序之第一審裁判，得上訴或抗告於管轄之地方
    法院，其審判以合議行之。對於前項第一審裁判之上訴或抗
    告，非以其違背法令為理由，不得為之，民事訴訟法第436
    條之24定有明文。所謂違背法令，依同法第436 條之32第2
    項準用同法第468 條、第469 條第1 款至第5 款規定，係指
    判決不適用法規或適用不當者，以及(一)判決法院之組織不合
    法者，(二)依法律或裁判應迴避之法官參與裁判者，(三)法院於
    權限之有無辨別不當或違背專屬管轄之規定者，(四)當事人於
    訴訟未經合法代理者，(五)違背言詞辯論公開之規定者而言。
    又依同法第436 條之25之規定，對於小額程序之第一審裁判
    提出上訴，上訴狀內應記載上訴理由，並表明原判決所違背
    之法令及其具體內容、依訴訟資料可認為原判決有違背法令
    之具體事實。上訴狀或理由書如未依此項方法表明者，即難
    認為已對小額訴訟第一審判決之違背法令有具體之指摘；且
    參照最高法院71年度台上字第314 號判例意旨，當事人提起
    上訴，如依民事訴訟法第468 條規定，以小額程序之第一審
    判決有不適用法規或適用法規不當為理由時，其上訴狀或理
    由狀應有具體之指摘，並揭示該法規之條項或其內容，若係
    成文法以外之法則，應揭示該法則之旨趣，倘為司法院解釋
    或最高法院之判例，則應揭示該判解之字號或其內容，如以
    民事訴訟法第469 條第1 款至第5 款所列情形為理由時，其
    上訴狀或理由書，應揭示合於該條款之事實。上訴狀或理由
    書如未依此項方法表明，或其所表明者，顯與上開法條規定
    不相合時，即難認為已對小額程序之第一審判決之違背法令
    有具體之指摘，是其上訴自難認為合法，而屬上訴不合程式
    。查上訴人上訴理由(二)、(三)以本院96年度壢簡字第1069號民
    事判決與原審係事實同一僅原被告異位，二造身份、資力條
    件均未改變，而本院96年度壢簡字第1069號判決被上訴人僅
    須賠償上訴人6,600 元，原審卻判決上訴人須賠償被上訴人
    2 萬元；及原審未調查本院96年度壢簡字第1069號查明被上
    訴人確有拋棄民事請求權等，均屬原審認定事實、取捨證據
    職權行使範圍，上訴人並未具體說明原判決有何不適用法規
    或適用法規不當或有何民事訴訟法第469 條第1 款至第5 款
    之情形，揆諸前揭說明，上訴人之上訴理由，難認已具體表
    明原審判決如何違背法令，即與民事訴訟法第436 條之25之
    規定不合，此部分上訴理由難認合法，先予敘明。
四、次按小額程序之第二審判決，依上訴意旨足認上訴為無理由
    者，得不經言詞辯論為之。民事訴訟法第436 條之29第2 款
    定有明文。上訴人上訴理由(一)另以原審97年12月17日被上訴
    人未到庭，原審卻仍依被上訴人之請求而判決，有違反民事
    訴訟法第385 條第1 項規定，雖屬對於原判決違背法令為具
    體之指摘，此部分之上訴理由固為合法。惟查原審97年12月
    17日言詞辯論期日，被上訴人經合法通知未到庭，經法官詢
    問上訴人有何意見？上訴人請求由其一造辯論而判決，法官
    准一造辯論而為判決，有上開期日言詞辯論筆錄可稽，原審
    依上訴人聲請准由其一造辯論而為判決，其訴訟程序並無違
    法，上訴人誤解法律規定指摘原判決有違背民事訴訟法第38
    5 條第1 項云云，顯無理由，爰不經言詞辯論，逕以判決駁
    回。
五、末按，法院為訴訟費用之裁判時，應確定其費用額，民事訴
    訟法第436 條之32第1 項準用第436 條之19第1 項定有明文
    。本件上訴人應負擔之第二審訴訟費用確定為新台幣1,500
    元，爰裁定如主文第2 項所示。
六、依民事訴訟法第436 條之32第1 項、第2 項、第436 條之19
    第1 項、第436條之29第2款、第449 條第1 項、第78條，裁
    定如主文。
中    華    民    國    98    年    7     月    30    日
                  民事第三庭  審判長法  官  張天民
                                    法  官  熊祥雲
                                    法  官  黃斯偉
上列正本證明與原本無異。
本判決不得上訴。
中    華    民    國    98    年    7     月    30    日
                                    書記官  伍幸怡


司法院資訊處製作；財團法人民間司法改革基金會備份。
